【裁判字號】    92,上易,1592
【裁判日期】    920723
【裁判案由】    詐欺
【裁判全文】
臺灣高等法院刑事判決                          九十二年度上易字第一五九二號
    上  訴  人  臺灣臺北地方法院檢察署檢察官
    被      告  乙○○
右上訴人，因被告詐欺案件，不服臺灣臺北地方法院，八十九年度易字第二五五七號
，中華民國九十二年四月三十日第一審判決（起訴案號：臺灣臺北地方法院檢察署八
十九年調偵字第一六九號）提起上訴，本院判決如左：
    主  文
原判決撤銷。
乙○○連續意圖為自己不法之所有，以詐術使人將本人之物交付，累犯，處有期徒刑
拾月。
    事  實
一、乙○○曾犯妨害自由罪及違反麻醉藥品管理條例罪，經本院裁定應合併執行有期
    徒刑五年八月，於民國八十二年十二月三十一日假釋，於八十五年九月一日縮刑
    期滿執行完畢，竟不知悔改，復意圖為自己不法之所有，基於概括之犯意，自八
    十六年十一月底起至八十七年八月底止，在其經營之台北市○○路○段二○四巷
    七弄二號茂威企業社，先後多次以附表一編號一至八所示向鄰人易婷婷借來之支
    票，向甲○○佯稱係伊銷貨所得之客票，而向甲○○週轉現金，致甲○○陷於錯
    誤，貸與款項。嗣支票到期，提示未獲兌現，甲○○向乙○○追索，乙○○則簽
    發如附表二所示本票虛以敷衍，終未清償，甲○○始知受騙。
二、案經被害人甲○○訴請台灣台北地方法院檢察署檢察官偵查起訴。
    理  由
一、被告乙○○對於其在右揭時、地多次以如附表一編號一至八所示之支票向被害人
    甲○○調借現金，嗣退票後，先簽發如附表二所示本票交被害人收執，但最後仍
    全數未清償等情，迭在偵查及原審均坦認不虛，核與被害人指訴情節相符，且有
    該支票及退票理由單暨本票等各影本在卷可資佐證。
二、被告在原審雖否認犯罪，辯稱伊與被害人有多年借貸關係，伊以易婷婷之票調現
    借錢週轉，均經被害人照會銀行徵信無問題，伊正當經營生意，後因生意失敗才
    無法還錢，跳票後，係被害人不願承受伊倉庫裡面的貨，伊才把貨賤賣，非存心
    騙錢不還云云。惟查：
  (一)本件被告持向被害人調現所用之支票，係被告向鄰居易婷婷所借之票據，已經證
    人即該票所有人易婷婷迭在偵查及原審中供述綦詳，亦為被告所不否認，被害人
    並指陳被告持票詐借現款時，係諉稱該票係被告生意上之客戶陳柏壽之太太所簽
    發，事後經被害人追查始知根本不是客票，且伊僅於第一次借款時照會銀行，以
    後則相信被告之言等語；縱然被告否認介紹該票來源係客戶陳柏壽之妻所簽發交
    付，該陳柏壽與易婷婷亦一致否認係夫妻而簽發支票交付被告，易婷婷並指稱係
    被告耍賴，強借整本支票，伊本不願意，被告即稱如不續借，則先前零星所借支
    票將會退票等語，證人陳柏壽則證稱僅小額與被告為交易，因被告係作切貨生意
    ，故係以現金交付等語，足見被告所使用借錢之工具根本不是客票，至為顯然，
    其有以不實之說詞，騙使被害人誤信而答應借錢，自屬詐術之施用。
  (二)被告固於退票之後，曾經簽發附表二所示之本票交付被害人，但衡以其金額非但
    僅戔戔小數，且實際上並未兌現，為被告所不否認，足見根本意在敷衍、搪塞被
    害人而已，其後之調解成立而未履行，亦復如此！何況被告每次調現，多係開新
    票換回舊票，只是新票金額較舊票為大，有時甚至還要被害人多付與現金供被告
    週轉，亦據被害人在本院審理中供述綦詳，益見被告在借款之初已存心不良，其
    有為自己不法所有之意圖，不容狡展。
  (三)雖然被告確有經營茂威企業社，從事切貨買賣生意，為證人陳柏壽、楊雪恆、陳
    俊一等供證在案，但金額均不大，且多為現金交易，其中陳柏壽更證稱與被告交
    易後即未見被告，連貨品瑕疵亦無處可退等語，可見被告縱有經營事業，仍難認
    平順、正常；衡以其自己竟無支票可用，交易多用現金，已難認信用良好，且短
    短不到一年，即積欠被害人數百萬餘元，更見其經濟情況窘迫，所辯係正常借貸
    云云，殊無可信。上開陳柏壽、楊雪恆、陳俊一等人之證詞，尚不足資為被告有
    利之證據。
  (四)綜合上述，被告在借款之初，既已經濟困窘，借款之時，復以諉稱客票為手段，
    詐使被害人誤信，借款之後，迄不清償，僅一再敷衍、搪塞，足見被告確有詐欺
    之不法意圖及行為，其空言否認犯罪，要無可採，其犯行可以認定。
三、核被告之行為，應成立刑法第三百三十九條第一項之詐欺罪。其先後多次行詐，
    時間接近，犯罪構成要件相同，顯係基於概括犯意為之，應論以連續犯，並依法
    加重其刑。又被告曾犯妨害自由罪及違反麻醉藥品管理條例罪，經本院裁定合併
    應執行有期徒刑五年八月，於八十二年十二月三十一日假釋，八十五年九月一日
    縮刑期滿執行完畢，有本院被告全國前案紀錄表一件在卷可稽，於五年以內再犯
    本件之罪，為累犯，應依法遞予加重其刑。
四、原審疏未察明，遽信被告所辯而為無罪諭知，尚非允洽。檢察官上訴指摘原判決
    不當，核有理由，應由本院予以撤銷改判。爰審酌被告之素行、犯罪之動機、目
    的、手段、被害人所受之損害暨被告犯罪後之態度等一切情狀，量處如主文所示
    之刑，以示懲儆。
五、公訴意旨另略謂：被告尚以如附表一編號九、十所示之支票，佯稱係客票，向被
    害人詐欺調借現款，嗣竟未獲支付，因認被告此部分行為，亦涉有刑法第三百三
    十九條第一項之詐欺罪嫌云云。被告雖未持就此部分之事為抗辯，但查此二紙支
    票確係由辛銘華因生意往來而交付被告，且被告以之向被害人調現之時，辛銘華
    亦在場，已經辛銘華在偵查中供述明確，足見被告以持有之客票向被害人調現，
    尚難認係詐術之施用，此部分自難認該當於詐欺犯罪之構成要件，惟因公訴人認
    此部分與上開論罪部分具有連續犯裁判上一罪關係，此部分爰不另為無罪之諭知
    。
六、被告經合法傳喚，無正當之理由不到庭，爰不待其陳述逕行判決。
據上論斷，應依刑事訴訟法第三百六十九條第一項前段、第三百六十四條、第二百九
十九條第一項前段、第三百七十一條，刑法第第五十六條、第三百三十九條第一項、
第四十七條，罰金罰鍰提高標準條例第一條，判決如主文。
本案經檢察官李金定到庭執行職務。
中      華      民      國    九十二    年      七      月    二十三    日
                              臺灣高等法院刑事第十四庭
                                  審判長法  官  陳  祐  輔
                                        法  官  陳  國  文
                                        法  官  洪  昌  宏
右正本證明與原本無異。
不得上訴。
                                        書記官  廖  月  女
中      華      民      國    九十二    年      七      月    二十四    日
附錄：本案論罪科刑法條全文
中華民國刑法第三百三十九條第一項
 (普通詐欺罪)
意圖為自己或第三人不法之所有，以詐術使人將本人或第三人之物交付者，處五年以
下有期徒刑、拘役或科或併科一千元以下罰金。


司法院資訊處製作；財團法人民間司法改革基金會備份。
